【裁判字號】    90,台上,7432
【裁判日期】    901206
【裁判案由】    常業重利
【裁判全文】
最高法院刑事判決                                九十年度台上字第七四三二號
    上  訴  人  乙○○
                甲○○
    共      同
    選任辯護人  陳益軒律師
                劉思顯律師
右上訴人等因常業重利案件，不服台灣高等法院台中分院中華民國九十年九月十一日
第二審判決（九十年度上訴字第一三八一號，起訴案號：台灣台中地方法院檢察署八
十九年度偵字第一八九五四號），提起上訴，本院判決如左：
    主  文
上訴駁回。
    理  由
按刑事訴訟法第三百七十七條規定，上訴於第三審法院，非以判決違背法令為理由，
不得為之。是提起第三審上訴，應以原判決違背法令為理由，係屬法定要件。如果上
訴理由狀並未依據卷內訴訟資料，具體指摘原判決不適用何種法則或如何適用不當，
或所指摘原判決違法情事，顯與法律規定得為第三審上訴理由之違法情形，不相適合
時，均應認其上訴為違背法律上之程式，予以駁回。本件原判決綜合調查證據之結果
，認上訴人乙○○、甲○○共同犯有刑法第三百四十五條以犯乘他人急迫，貸以金錢
而取得與原本顯不相當之重利罪為常業之事實，因認第一審判決論乙○○、甲○○共
犯上開罪名，各處有期徒刑陸月，均併科罰金萬元，併分別諭知易科罰金、易服勞
役之折算標準。空白本票本，如原判決附表編號二、三所示本票各壹紙均沒收，為
無不合，予以維持，駁回上訴人等在第二審之上訴，已詳認定犯罪事實之依據及憑
以認定之理由，並對上訴人否認犯罪之辯詞，如何不足採信，均已依據卷內資料予以
指駁及說明，從形式上觀察，原判決並無違背法令情形。乙○○上訴意旨謂：伊為警
查獲時，固與范光貴等人同車，但係因范光貴、甲○○邀伊共進晚餐，在用餐前范光
貴說要先辦一些事，伊確無從事放款及收取重利行為。又伊受范光貴之請招手要被害
人黃耀德進入車內，乃很平常之事，再伊平素從事裝璜工作，為防客戶不守信，乃隨
帶空白本票讓客戶簽發，絕非用以經營錢莊。甲○○上訴意旨則謂：被害人宋明周、
蔡素容於警訊時未及伊收取重利，與伊亦不認識，原判決僅憑警方查獲時，伊適在
車內，又打0000000000號電話與范光貴聯絡，即認伊共犯常業重利，洵有
未洽等語，係就原判決已詳為論斷與說明之事項，再為事實上之爭執，殊非適法之第
三審上訴理由。又黃耀德於警訊及在原審之證言，得採為上訴人等犯罪之證據，其於
第一審法院所為翻異之詞，與事實不符，原判決理由一(二)(三)已分別詳述其取捨之心證
理由，經核並無違採證法則，上訴意旨仍執以指摘，亦非適法。此外，上訴人徒憑己
意，對原審職權之適法行使及原判決理由已詳為論斷之事項，任意爭辯，顯與法定上
訴第三審之形式要件不符，其等上訴違背法律上之程式，均應予駁回。
據上論結，應依刑事訴訟法第三百九十五條前段，判決如主文。
中      華      民      國     九十     年     十二     月      六      日
                              最高法院刑事第六庭
                                  審判長法官  謝  家  鶴
                                        法官  洪  文  章
                                        法官  花  滿  堂
                                        法官  陳  世  淙
                                        法官  洪  佳  濱
      右正本證明與原本無異
                                              書  記  官
中      華      民      國     九十     年     十二     月    二十五    日


司法院資訊處製作；財團法人民間司法改革基金會備份。
